臺灣臺南地方法院刑事判決　　　　　　　　　　　　　九十年度交訴字第二三五號
　　公　訴　人　臺灣台南地方法院檢察署檢察官
　　被　　　告　乙○○
　　選任辯護人　蔡進欽
　　　　　　　　楊清安
　　　　　　　　蔡弘琳
　　被　　　告　甲○○
右列被告等因過失致死等案件，經檢察官提起公訴（九十年度偵字第五六四０號），
本院判決如左：
    主  文
乙○○因過失致人於死，處有期徒刑柒月。
甲○○因過失致人於死，處有期徒刑捌月。
    事  實
一、乙○○明知其自小貨車因報廢已將牌照繳還，不得行駛上路，竟仍於民國九十年
    三月二十日上午八時四十八分許，駕駛未懸掛車牌之自小貨車沿台南縣白河鎮○
    ○○路由南往北方向行駛，途經該公路番仔園交岔路口附近之白河鎮竹林里二二
    號前時，本應注意駕駛之車前狀況，隨時採取必要之安全措施，而依當時情形，
    又無不能注意，其能注意竟疏於注意，未留意車前狀況，適於同一時、地，甲○
    ○騎駛車號ＬＵＥ─６６３號後載同居人林賴節枝之機車自對向車道行駛而至，
    甲○○本應注意機車行駛至交岔路口，左轉彎時，應距交岔路口三十公尺前顯示
    方向燈或手勢，行至交岔路口中心處左轉，並不得佔用來車道搶先左轉，且轉彎
    車應讓直行車先行，而依當時情形，又無不能注意之情事，其能注意竟疏未注意
    ，在上開交岔路口前約五公尺，未讓乙○○所駕駛之直行車先行即佔用來車道搶
    先左轉，而乙○○在距離其車前十餘公尺處發現甲○○之機車左轉時，因未留意
    該機車行向動態致未能採取緊急煞車及閃避碰撞之必要安全措施，該自小貨車之
    車頭遂撞及甲○○所騎駛之機車右側車身，致甲○○及其附載之林賴節枝均人車
    倒地，林賴節枝並因之頭部外傷、顱內出血，經送醫急救，延至同年月二十三日
    上午十一時三十分許不治死亡，甲○○則受有腦裂傷挫傷、右側四根肋骨閉鎖性
    骨折之傷害。
二、案經甲○○及林賴節枝之子丙○○訴由臺灣台南地方法院檢察署檢察官偵查起訴
    。
    理  由
一、訊據被告乙○○、甲○○對於右開時、地駕車發生碰撞車禍，致被害人林賴節枝
    死亡、被告甲○○受傷之事實均坦承不諱，核與現場證人即事故地點白河鎮竹林
    里二二號住戶丁○○到庭陳證之情節相符，並有台南縣警察局道路交通事故調查
    報告表、現場照片四幀在卷可資佐證。又被害人林賴節枝係因本件車禍死亡，亦
    經臺灣嘉義地方法院檢察署檢察官督同法醫師相驗明確，並製有勘驗筆錄、驗斷
    書及相驗屍體證明書等附卷可憑，被告甲○○並因本件車禍受有如事實欄所示之
    傷害，亦有仁友醫院─和睦分院診斷證明書一紙在卷可稽。按汽車行駛時，駕駛
    人應注意車前狀況，並隨時採取必要之安全措施；汽車（含機車）行駛至交岔路
    口，左轉彎時，應距交岔路口三十公尺前顯示方向燈或手勢，行至交岔路口中心
    處左轉，並不得佔用來車道搶先左轉；轉彎車應讓直行車先行，道路交通安全規
    則第九十四條第三項、第一百零二條第一項第四款、第六款分別定有明文。查被
    告二人既經正常程序考領駕照，俱為有駕駛經驗之人，對於上開交通安全規則自
    知之甚稔，為其等應注意之事項，而肇事當時係日間、天候晴朗、雙線道、路面
    柏油、標線清晰、有快慢車道劃分、正常號誌交岔路口、乾燥、無缺陷、視距良
    好、無障礙物，有前開道路交通事故調查報告表存卷可考，足見依當時狀況被告
    二人並無不能注意之情狀，是被告甲○○能注意而疏未注意其為轉彎車，未讓被
    告乙○○所駕駛之直行車先行即佔用來車道搶先左轉，而被告乙○○明知其自小
    貨車已因報廢而將牌照繳還，不得行駛上路而仍行駛，且亦疏未注意其車前之甲
    ○○該機車行向動態致未能採取緊急煞車及閃避碰撞之必要安全措施，二車因而
    發生互撞，並造成被害人林賴節枝死亡，被告甲○○受有傷害，被告二人自有違
    前開規定之注意義務，其等上述駕駛行為，均顯有過失，且被告甲○○為肇事主
    因，乙○○為肇事次因，臺灣省台南區車輛行車事故鑑定委員會及臺灣省車輛行
    車事故覆議鑑定委員會亦均同此認定，有該等委員會南鑑字第九００七八五號鑑
    定意見書及九十年十一月十六日府覆議字第九０二一四二號函各一份在卷可為佐
    參。又本件被害人林賴節枝係因此次車禍不治死亡，是被告二人之過失駕駛行為
    ，與被害人林賴節枝之死亡結果間，具有相當因果關係，被告乙○○之過失行為
    與甲○○所受上開傷害之間，亦有相當因果關係，均無疑義。從而，本件事證已
    甚明確，被告二人前揭犯行，堪以認定。
二、核被告乙○○、甲○○所為，均係犯刑法第二百七十六條第一項之過失致死罪，
    被告乙○○另犯同法第二百八十四條第一項之過失傷害罪。被告乙○○係以一行
    為觸犯上開二罪名，為想像競合犯，依刑法第五十五條之規定，應從較重之過失
    致死罪處斷。又被告乙○○肇事後係隨救護車護送傷者至醫院，並未留在事故現
    場向到場處理之警員自承犯行，此業據被告於本院審理時供稱：「（問：車禍發
    生後，你如何處理？）我請附近商家報警並叫救護車，我隨同被害人到醫院沒有
    留在現場」等語明確（見本院九十年十二月二十五日審判筆錄），並有卷附之警
    訊筆錄載明可考，被告乙○○之行為尚與自首之構成要件有間，自難獲邀減刑之
    寬典，併此敘明。爰分別審酌被告二人之品行、應負過失責任之程度即被告甲○
    ○為肇事主因，乙○○為肇事次因，及造成被害人林賴節枝死亡之結果、被告犯
    後之態度及其二人尚未與死者家屬達成民事和解等一切情狀，分別量處如主文所
    示之刑，以資懲儆。
據上論斷，應依刑事訴訟法第二百九十九條第一項前段，刑法第二百七十六條第一項
、第二百八十四條、第五十五條，罰金罰鍰提高標準條例第一條前段，判決如主文。
本案經檢察官陳建弘到庭執行職務。
中    華    民    國      九十一        年      一      月八      日
                                      臺灣臺南地方法院交通法庭
                                              法  官    張  瑛  宗
右正本證明與原本無異。
如不服本判決，應於判決送達後十日內，向本院提出上訴狀。
                                              書記官    廖  明  娟
中    華    民    國      九十一        年      一      月      八      日
附錄論罪科刑法條：
刑法第二百七十六條第一項
因過失致人於死者，處二年以下有期徒刑、拘役或二千元以下罰金。
